【裁判字號】    99,上,66
【裁判日期】    991116
【裁判案由】    侵權行為損害賠償
【裁判全文】
臺灣高等法院臺南分院民事判決  99年度上字第66號
上訴人即附  湯清標
帶被上訴人
訴訟代理人  江信賢律師
複 代 理人  謝凱傑律師
訴訟代理人  蔡麗珠律師
            曾靖雯律師
            蕭立俊律師
被上訴人即  王方琴
附帶上訴人
法定代理人  王海運
訴訟代理人  顏萬文律師
上列當事人間請求侵權行為損害賠償事件，上訴人對於中華民國
98年12月31日台灣台南地方法院第一審判決（98年度訴字第1330
號）提起上訴，被上訴人則為附帶上訴，本院於99年11月2日言
詞辯論終結，判決如下：
    主  文
上訴及附帶上訴均駁回。
第二審訴訟費用關於上訴部分，由上訴人負擔，附帶上訴部分，
由被上訴人負擔。
    事  實
甲、上訴人方面：
一、聲明：(一)上訴聲明：(1)原判決不利上訴人部分廢棄。(2)上開
    廢棄部分，被上訴人於第一審之訴駁回。(二)答辯聲明：附帶
    上訴駁回。
二、陳述：除與原判決記載相同者引用之外，補稱略以：
  (一)上訴人應賠償之看護費用數額？
    (1)被上訴人出院後之日常生活並非全然不能自理，僅行動較
      遲緩，返家後亦由外籍勞工看護，國內僱請外籍看護工照
      顧頗為習見，其薪資以法定最低工資新台幣（下同）17,2
      80元，加上每月加班費及雇主負擔之食宿費用，每月至多
      以20,000元計算為合理，原審以30,000元計算，似有過高
      。
    (2)依成大醫院之精神鑑定書報告，被上訴人「在生活自理部
      分，可以扶著牆壁走一點路。」、「若精神狀況較佳時，
      可以自己扶牆壁走一小段路。」以及「王員可以扶著牆壁
      走一點路，所以要上廁所時由家人推到廁所前。」，然而
      ，依上訴人99年7月28日提供之光碟卻可得知，被上訴人
      對於日常生活並非全然不可自理，僅行動較為遲緩而已，
      且可推輪椅搭載其丈夫王海運通過馬路，並清楚辨識王海
      運之指揮而向左或向右前進，已無意識模糊之情況，本次
      鑑定之狀況皆與事實狀態相左。另奇美醫院柳營院區精神
      科心理衡鑑報告指出「狀況好的時候可以自己上廁所、吃
      飯、洗臉、刷牙」，故被上訴人確實無全天看護之必要。
    (3)被上訴人提出之身心障礙手冊記載有效期限為「100.09.1
      5」，有效期限屆至後須再度鑑定身心狀況，另依身心障
      礙者保護法施行細則第六條「醫療機構或鑑定作業小組依
      本法第十條第一項辦理鑑定時，對於可經由醫療復健或其
      他原因而改變原鑑定結果者，得指定期限辦理重新鑑定。
      身心障礙手冊原發給機關應依據前項重新鑑定期限，註明
      身心障礙手冊之有效時間，並於有效時間屆滿三十日前主
      動通知身心障礙者或其監護人辦理重新鑑定。」，可知醫
      療機構辦理鑑定時，若對於可經由醫療復健或其他原因而
      改變原鑑定結果者，應定期限辦理重新鑑定。換言之，鑑
      定機關亦無法確切判定被上訴人無復原可能性。
  (二)本件車禍過失責任，兩造之過失比例：
    (1)上訴人係鄉下老翁，非熟知法律之人，原審審理時並未向
      上訴人闡明自認過失比例百分之70有何法律上意義，上訴
      人自無法完全理解其自認之內容及效果，是其陳述「同意
      負擔七成過失責任」，尚難認係權利自認而須受拘束，本
      件過失比例有重新認定之必要。
    (2)上訴人於警詢與偵訊時皆陳述「事故時因為我車行向面對
      太陽，太陽光照射我發現對方車時，對方車在在我車右前
      方約4-5公尺，發現後對方車又突然左偏，因此我來不及
      閃避。」、「肇事現場沒有號誌設施。晴天。光線太強導
      致刺眼。路面平坦。沒有障礙物。」、「王方琴是與我同
      像前方，本來騎在路邊，突然往左偏，騎到中間來，我閃
      避不及才撞上。」，可見事故發生時上訴人之車行面對太
      陽，太陽光照射，致上訴人發現被上訴人車輛時，該車已
      在上訴人車右前方約4-5公尺，發現後被上訴人車輛又突
      然左偏，因此來不及閃避。依事故現場蒐證照片第15、16
      張照片，被上訴人腳踏車的凹陷處為後輪左側，可証被上
      訴人於騎乘腳踏車時未靠右行駛，又突然向左偏，導致後
      行之上訴人撞擊被上訴人。倘從後方直接追撞，則輪胎之
      變形應為後方凹陷，非如本照片般係左側凹陷。
    (3)被上訴人違反道路交通安全規則應靠右行使在先，爾後卻
      又突然向左偏出，依一般情況用路人根本無法預料到會有
      腳踏車向左竄出，導致發生車禍事故，被上訴人自有違交
      通法規之處。另老年人因體力各方面較一般常人差，於現
      實生活中亦往往可見到老年人因體力不支而騎腳踏車產生
      嚴重左右搖晃之情形，易造成其他用路人使用道路之困擾
      ，老年人騎乘踏車忽然左右偏導致發生交通事故也略有所
      聞，且本件被上訴人已71歲，如前所述對於自身已無法有
      效騎乘腳踏車控制之情況應可得而知，倘若須前往何處應
      循其他安全方式行之，然被上訴人卻已可能造成其他用路
      人危險之方式即騎乘腳踏車，勉強上路，其過失不可謂不
      大，且當天光害情況上訴人已盡其注意義務仍實無法完全
      有所預見，衡諸雙方過失情節，依法亦應擴大被上訴人過
      失比例之責任。原審認定上訴人負擔百分之70之過失，似
      有未洽。
  (三)衡酌上訴人97年度所得僅1,500元，已60歲，被上訴人並無
    所得，已70歲，兩造之身分、地位、經濟狀況均非甚高，上
    訴人雖有過失，但非肇事主因，過失比例亦低於70％，原審
    判命上訴人給付精神慰撫金80萬元，尚屬過高，應予酌減。
三、證據：除援用原審提出之證據外，另提出光碟片一片，並聲
    請就被上訴人之傷勢，送請成功大學醫學院附設醫院鑑定。
乙、被上訴人方面：
一、聲明：(一)答辯聲明：上訴駁回。(二)附帶上訴聲明：(1)原判決
    不利附帶上訴人部分廢棄。(2)上開廢棄部分，被上訴人應給
    付附帶上訴人561,341元，及自起訴狀繕本送達之翌日起至
    清償日止，按年息百分之5計算之利息。
二、陳述：除與原判決記載相同者引用之外，補稱略以：
  (一)本件車禍發生於下午3點多，視線良好之路段，兩造又是同
    方向行駛，如果上訴人注意車前狀況，保持安全之煞車距離
    ，絕對不會發生追撞情形。否認被上訴人突然左轉，上訴人
    指稱被上訴人腳踏車有突然左偏情形，乃空言卸責之詞。
  (二)追撞之主要原因，乃上訴人沒有保持前、後車距離，又沒有
    保持適當之間隔，才未能及時煞車追撞在前之被上訴人之腳
    踏車，被上訴人在慢車道騎乘腳踏車未緊鄰右邊行駛，固有
    違道路交通安全規則第124條第2項規定，但並無處罰之規定
    。上訴人之行為是違法行為，被上訴人之行為是違背注意規
    定之行為，上訴人可責性遠高於被上訴人，上訴人應負之過
    失責任應大於百分之70，以百分之80之過失責任為公平。
  (三)被上訴人受撞後，腦部受傷嚴重，無法正常處理自己之日常
    事務，經原審裁定為禁治產人。上訴人質疑被上訴人病況，
    認有復原之可能性，經成大醫院鑑定總結:王員於民國97年
    10月21日因車禍腦傷，導致骨折及顱內出血，經手術後仍有
    癲癇嚴重失智及器質性精神病等後遺症，已達重度身心障礙
    ，需長期接受抗癲癇及抗精神病藥物治療，及長期精神復健
    治療。該身心障礙巳趨穩定，因此，痊癒或好轉的機會極微
    ，需他人全日終身看護。成大醫院是公立醫院，其鑑定結果
    有很大之公信力，不應空口質疑。
  (四)上訴人提出拍到被上訴人可推輪椅搭載其丈夫王海運過馬路
    之光碟，主張被上訴人復原狀況非常良好，是上訴人沒有醫
    學根據之推論。查成大醫院鑑定報告第7頁第23行到第25行
    載明，雖然王員在較佳狀況下，肢體活動仍可維持短距離行
    走功能，未造成嚴重偏離，但因失智及精神狀態影響，王員
    無法有效運用肢體，且症狀起伏、生活自理安排皆需家人協
    助。足徵，腦部受傷或精神障礙的病患，症狀起伏，可能有
    短暫之正常行為，畢竟是短暫的。例如，以前高雄縣龍發堂
    的病患多數係重度精神障礙的人，但卻能有條有序的敲鑼打
    鼓。足徵，短暫的正常行為，不能因此認定病患有痊癒之可
    能，除非上訴人可以提出推翻成大醫院鑑定結論之醫學文獻
    ，否則成大醫院之鑑定應足採信。
  (五)附帶上訴部分：
    被害人家屬多次請外籍看護工看護被上訴人，但往往沒多久
    就不告而別，迄今仍由家人看護，家人看護付出之勞力、心
    力非外籍看護可比，至少應比照強制汽車責任保險給付標準
    第2條規定之看護費每日1,200元，被上訴人依每日1,200元
    計算，除原審判決之金額外，上訴人應再給付被上訴人601,
    916元。另依成大醫院鑑定，被上訴人痊癒或好轉之機會極
    微，精神上之痛苦自難以計算，原審就精神慰撫金部分判決
    80萬元，低估被上訴人精神之痛苦，此部分應再賠償20萬元
    為適當。合計應再賠償801,916元，依百分之70過失比例計
    算，上訴人應再給付561,341元。
三、證據：援用原審提出之證據。
    理  由
一、被上訴人主張：上訴人於民國（下同）97年10月21日下午，
    駕駛車號KG-660號之重型機車，於臺南縣善化鎮小新里小新
    營97之20號西側91公尺處，因未注意車前狀況及兩車併行之
    間隔，及採取必要之安全措施之過失，致撞及騎乘腳踏車之
    被上訴人王方琴，致被上訴人頭部損傷併腦內出血、硬腦膜
    下出血，顱骨骨折、左側第5、7肋骨骨折並血胸，經送財團
    法人奇美醫院柳營分院（下稱奇美醫院）治療，迄今仍無法
    痊癒，處於失智狀態，須人隨時看護照顧，因而支出或將支
    出看護費7,354,880元，且因精神痛苦得請求慰撫金150萬元
    ，依上訴人應負擔七成之責任比例計算後，再扣除其已領取
    之強制汽車責任保險金後，上訴人應賠償4,722,716元，爰
    依侵權行為之法律關係，求為判決命上訴人如數給付，並加
    算自訴狀繕本送達上訴人翌日起算之法定遲延利息等語。（
    原審判命上訴人應給付被上訴人1,745,349元及法定利息，
    駁回被上訴人其餘請求，上訴人就其敗訴部分提起上訴，被
    上訴人則就駁回其請求其中之561,341元本息提起附帶上訴
    。）
二、上訴人則以：其與被上訴人同方向行駛，被上訴人騎乘腳踏
    車體力不支左右搖晃，違反道路交通安全規則，就車禍之發
    生，與有過失，且當日行駛時因正面向光，致其一時無法看
    清前方，就本件車禍之發生，已盡注意義務，原審認定上訴
    人負擔百分之七十過失，顯有未當。看護費用應依僱請外勞
    看護之標準計算，每月僅須2萬元已足，被上訴人之精神慰
    撫金之請求過高等語，資為抗辯。
三、下列事實，為兩造所不爭執，並有診斷證明書、原審法院98
    年度禁字第173號裁定書可稽（附民卷第5頁、原審卷第32至
    34頁），堪信為真實。
  (一)上訴人於97年10月21日下午3時40分許，駕駛車號KG-660號
    之重型機車，沿臺南縣善化鎮○○里○○○○○道路由東往
    西方向行駛，途經小新營97之20號西側91公尺處，應注意車
    前狀況及兩車併行之間隔，並隨時採取必要之安全措施，而
    當日天候良好路況亦佳，並無不能注意之情事，上訴人疏未
    注意，致前車頭由後方擦撞騎乘腳踏車行駛於前之被上訴人
    ，致被上訴人頭部損傷併腦內出血、硬腦膜下出血，顱骨骨
    折、左側第5、第7肋骨骨折並血胸，經腦部手術醫治後，仍
    受有重度失智之傷害，並領有重度失智症之身心障礙手冊，
    被上訴人已經原審法院於98年8月31日以98年度禁字第173號
    裁定宣告為禁治產人。
  (二)被上訴人因本件車禍已領取強制責任險理賠金1,383,000元
    （包括殘廢給付125萬元及醫療費用給付133,000元）。
四、茲兩造所爭執者，為上訴人應賠償被上訴人看護費用金額？
    被上訴人得請求精神慰撫金之數額？兩造就本件車禍發生之
    過失比例為何？經查：
  (一)按因故意或過失，不法侵害他人之權利者，負損害賠償責任
    。汽車、機車或其他非依軌道行駛之動力車輛，在使用中加
    損害於他人者，駕駛人應賠償因此所生之損害。民法第184
    條第1項及第191條之2分別定有明文。次按不法侵害他人之
    身體或健康者，對於被害人因此喪失或減少勞動能力，或增
    加生活上之需要時，應負損害賠償責任。不法侵害他人之身
    體、健康、名譽或自由者，被害人雖非財產上之損害，亦得
    請求賠償相當之金額。此觀民法第193條、195條規定自明。
    上訴人既因如不爭執事項(一)所示之事實，致被上訴人受有上
    開傷害，依上說明，自應賠償被上訴人因而支出或將支出之
    看護費、慰撫金，茲就被上訴人得請求之金額，審酌如下:
    (1)看護費用部分：
      按親屬照顧被害人之起居，固係出於親情，但親屬看護
        所付出之勞力，並非不能評價為金錢，只因兩者身分關
        係密切而免除支付義務，此種親屬基於身分關係之恩惠
        ，自不能加惠於加害人，故由親屬看護時雖無現實看護
        費之支付，仍應認被害人受有相當於看護費之損害，得
        向加害人求償（最高法院93年度台上字第472號判決、9
        4年度台上字第1543號判決參照）。被上訴人主張因受
        有上開傷害，需人隨時看護，目前雖由親屬看護而無現
        實看護費用之支付，其亦得向上訴人請求賠償，自屬有
        據。
      查被上訴人因本件車禍致頭部損傷併腦內出血、硬腦膜
        下出血，顱骨骨折、左側第5、7肋骨骨折並血胸，不僅
        住院期間之生活起居需人隨時看護照顧，之後仍需持續
        於神經外科、精神科追蹤治療、藥物控制，現意識模糊
        、錯亂，仍遺留頭部外傷後遺症，腦外傷後癲癇器質性
        腦症後群，人格改變、情緒控制不佳，有明顯精神症狀
        ，仍需人全天看護、痊癒期間難以估計，可能遺留永久
        性精神障礙等情，有奇美醫院診斷證明書及奇美醫院專
        用病情摘要可參（原審卷28、29頁，本院卷第41頁）。
        參以被上訴人於原審98年度禁字第173號聲請宣告禁治
        產事件中，經專業精神鑑定結果亦認其意識呆滯，對問
        話無法明確回答，必須靠他人協助下進食，大小便及個
        人衛生需他人完全協助，對外界刺激及對事物判斷力明
        顯缺失，精神耗弱已達無法處理自己事務之狀態等情，
        並已經原審宣告為禁治產人，且經國立成功大學醫學院
        附設醫院對被上訴人進行精神鑑定，鑑定結果亦認為：
        「王員（被上訴人）於腦傷後出現重度失智狀況，合併
        有性格改變、幻覺及腦傷後癲癇。臨床診斷符合「ICD-
        294腦傷後致慢性器質性精神病態」，並合併「ICD-345
        癲癇」，王員明顯有罹患身心障礙」、「依王員於車禍
        發生當日於奇美醫院柳營院區急診室紀錄，格拉斯格昏
        迷指數為9分，而其於腦傷後四個月（98年2月）所做失
        智評估，與本次（腦傷後1年9月餘）結果相近，落入重
        度失智部分。可知王員在認知功能上受損已趨近穩定結
        果，難以再有顯著進步空間。」、「評估王員的精神症
        狀，因定向感及記憶力明顯缺失，導致現實生活中判斷
        及問題解決能力闕如，在生活自理能力，例如洗澡、上
        廁所及衣物安排、三餐準備...等皆需家人協助。症狀
        起伏，上午精神尚可，但仍會有明顯定向感混亂狀況，
        認不得先生及孩子，下午及夜間意識狀態更差，嗜睡且
        答非所問，近半年在夜間會出現似視幻覺的情形，說房
        間門口有人睡覺，不敢出門，不敢上廁所，需先生陪伴
        。且因腦傷後造成性格改變，行為顯稚氣，對家人十分
        依賴，若先生要外出，情緒會出現明顯波動，需人長期
        陪伴。以此腦傷所導致的失智及精神症狀，「終生」需
        要他人「全天」看護以確保王員基本安全的日常生活功
        能」等情，有成大醫院99年9月9日成附醫精神字第0990
        017443號函檢附之精神鑑定書附卷可佐（本院卷65至72
        頁）。綜上，足認被上訴人因腦傷所遺留「重度失智」
        後遺症，確有須全天候長期終生看護之必要。上訴人主
        張身心障礙手冊之效期為100年9月，非永久云云，依成
        大醫院此次鑑定，距車禍發生已有一年九月餘，可認被
        上訴人之症狀已穩定。該鑑定認定被上訴人終生需他人
        全天看護，認知功能已趨穩定，無顯著改善空間，應屬
        可信。上訴人上開抗辯，即無可採。被上訴人係28年2
        月27日出生，有其年籍資料可按，其車禍時已69歲，醫
        師亦診斷痊癒期間難以估計，可能遺留永久性精神障礙
        ，已如前述，則依我國97年度女性之平均餘命為82歲（
        原審卷34頁），被上訴人尚有餘命13年，其請求以13年
        計算看護費用，尚屬合理。
      查被上訴人雖受重度失智之傷害，須長期全天由他人看
        護，惟被上訴人出院返家後即由外籍勞工看護，之後因
        私人因素未聘請外籍勞工，最近則由親屬照護中（見原
        審98年度交簡字第1891號卷11頁告訴人陳述及原審卷第
        45頁、本院卷96頁），審酌被上訴人屬重度失智，其日
        常生活雖需人照料，然尚非必需職業護士專責看護，此
        由被上訴人出院後即由外籍看護工照顧，現由家屬輪流
        照顧可知，加以被上訴人受有重度失智身心障害，須受
        長期照護（工時長而固定），而非臨時性（須以每小時
        計算工資），並參酌外籍看護每月基本工資17,280元，
        加上例假日之加班費及雇主負擔之食宿，及每二年更換
        看護之支出，被上訴人自承其之前僱傭外勞看護每月2
        至3萬元等情，堪認被上訴人主張其親屬看護之費用，
        以每月3萬元為適當。按上開評價親屬間看護之費用數
        額，應以「必要合理」限度，以被上訴人失智病情，其
        親屬在家照護所付出之勞動力並非專業護士所能比擬，
        又長期（數年）僱用勞工照護失智老人，亦非以較高之
        日薪計算，被上訴人主張以每日1,200元計算看護費用
        金額，顯屬過高，而上訴人主張每月以二萬元計算，亦
        屬偏低，均無可取。
      綜上，被上訴人主張，其因受傷須支出之看護費用，以
        上訴人平均餘命13年（156個月），按每月3萬元計算，
        再依霍夫曼式扣除中間利息後，為3,611,498元【月別
        5/12%複式霍夫曼計算法（第一個月不扣除中間利息）
        ，計算式：[30,000*120.00000000（156月之霍夫曼係
        數）]=3,611,498（元以下4捨5入，下同）】。
    (2)精神慰撫金部分：
      按精神慰藉金之賠償須以人格權遭遇侵害，使精神上受有
      痛苦為必要，其核給之標準固與財產上損害之計算不同，
      應斟酌雙方之身分、地位、資力與加害之程度及其他各種
      情形核定相當之數額。其金額是否相當，自應依實際加害
      情形與被害人所受之痛苦及雙方之身分、地位、經濟狀況
      等關係決定之，最高法院著有51年台上字第223號判例可
      資參照。查被上訴人97年度並無所得，名下有房屋及土地
      各1筆，財產總額為1,461,110元，上訴人97年度所得為1,
      500元，其名下不動產（含土地、房屋、田賦）共20筆、8
      6年份汽車1部，財產總額高達10,049,271元，並有稅務電
      子閘門財產所得調件明細表可參。斟酌兩造年齡（被上訴
      人70歲、上訴人60歲）、工作收入、經濟狀況、被上訴人
      因受傷而成重度失智狀態，需人長期照護等一切情狀，被
      上訴人請求給付慰撫金以80萬元為適當。
    (3)以上二者合計為4,411,498元。
  (二)按「就損害之發生或擴大，被害人與有過失者，法院得減輕
    賠償金額或免除之。」民法第217條第1項定有明文。本件雖
    因上訴人駕駛普通重型機器腳踏車，未注意車前狀況，致被
    上訴人受有上開傷害，為本件車禍肇事主因；然被上訴人騎
    乘腳踏車，未靠路邊行駛，為肇事次因等情，有台灣省台南
    區車輛行車事故鑑定委員會之鑑定意見可參（附民卷第6頁
      ），被上訴人就本件車禍之發生亦與有過失，被上訴人就
    此亦不否認。關於過失比例部分，上訴人於原審陳稱：同意
    負擔七成過失責任（原審卷第42頁背面），於本院則爭執原
    審認定過失責任比例不當。惟按當事人就對造主張不利於己
    之權利或法律關係為自認之情形，稱為權利自認。權利自認
    ，是否亦發生民事訴訟法第二百七十九條訴訟上自認之效力
    ？吾國有力學說認為若當事人對自認之權利內容能完全瞭解
    其意義時，關於法律判斷部分之權利或法律關係所為自認，
    亦應認有自認之效力，法院應受拘束。且按當事人就訴訟標
    的法律關係前提之權利或法律關係所為之陳述，經他造於準
    備書狀內或言詞辯論時或在受命法官、受託法官前為相同之
    陳述，倘當事人對之具有實體法上處分權，已充分明瞭該陳
    述之內容及其法律上之效果，且無害於公益，又經當事人整
    理並協議簡化爭點者，為尊重當事人之權利主體地位，對於
    訴訟審理範圍及事實主張、證據提出具有決定之權能，以資
    平衡保障其實體利益及程序利益，並節省司法資源之付出，
    應認法院即可以該當事人協議簡化後之相同陳述內容為裁判
    之依據，無庸再就該相同陳述內容另為調查審認。（最高法
    院92年度台上字第1547號判決意旨參照）。本件上訴人於原
    審98年12月16日言詞辯論期日，對於雙方過失責任分擔比例
    ，陳稱：同意負擔七成過失責任等情，已如上述。審酌上訴
    人小學畢業，年60餘歲，正當盛年，社會經驗豐富，以農為
    業，名下有田賦等土地數筆，顯見並非毫無智識及社會經驗
    之人，當可理解過失責任及比例之意義；參以上訴人於本件
    車禍致過失傷害之刑事案件審理中，亦均坦承其有過失，並
    經原審法院98年度交簡字第1891號判處有期徒刑四月，上訴
    人不服上訴，復經原審98年度交簡上字第181號判決上訴駁
    回確定，業經調閱各該刑事卷宗核閱屬實，足見上訴人對於
    本件車禍應負之過失比例及民事賠償之法律效果，應可充分
    瞭解其意義，是上訴人於原審所為同意負擔七成過失責任之
    陳述，已生自認之效果，其嗣於上訴本院後再為爭執，自不
    足採同理，被上訴人已於原審同意負擔百分之三十過失責任
    ，其於本院主張按百分之二十負責，亦不足採。本院審酌兩
    造之過失程度，認上訴人應負擔70％之過失責任，被上訴人
    應負擔30％之過失責任。被上訴人所受看護費及精神慰撫金
    合計為4,411,498元，因上訴人應負百分之70過失責任，減
    輕則上訴人應賠償之金額為3,088,049元（4,411,498x70%）
    。
  (三)末按依強制汽車責任保險法第三十二條之規定，保險人依本
    法規定所為之保險給付，視為被險人損害賠償金額之一部分
    ，被保險人受賠償請求時，得扣除之。本件被上訴人自承已
    領取強制責任險理賠金殘廢給付1,250,000元，自應自其得
    請求之金額中扣除，至被上訴人受領之醫療費保險金133,00
    0元部分，因被上訴人於本件未請求醫療費用，不再扣除。
    另上訴人曾代墊醫療費92,700元，既非被上訴人以本身財產
    給付，被上訴人又已領取該部分保險給付，上訴人此部分之
    支出應予以扣抵。則上訴人尚應給付被上訴人之數額為1,74
    5,349元（3,088,049-1,250,000-92,700=1,745,349 ）。
五、從而，被上訴人依侵權行為之法律關係，請求上訴人給付1,
    745,349元，及自起訴狀繕本送達翌日即98年10月30日起至
    清償日止，按年息百分之五計算之利息，為有理由，應予准
    許。逾此數額之請求，則屬無據，不應准許。原審判命上訴
    人應給付上開數額，並依被上訴人之聲請及依職權分別酌定
    相當之擔保金額，為准、免假執行之宣告，經核於法並無不
    合。兩造各就敗訴部分提起上訴及一部附帶上訴，指摘原判
    決不當，求為廢棄改判，為無理由，均應駁回。
六、本件事證已臻明確，兩造其餘攻擊、防禦方法及舉證方法，
    核與判決結果不生影響，無逐一論述之必要，併予敘明。
七、結論：本件上訴及附帶上訴，均為無理由，依民事訴訟法第
    449條第1項、第78條，判決如主文。
中    華    民    國    99    年    11    月    16    日
                  民事第四庭    審判長法  官    吳上康
                                      法  官    陳珍如
                                      法  官    王金龍
上為正本係照原本作成。
如不服本判決，應於收受送達後20日內向本院提出上訴書狀，其
未表明上訴理由者，應於提出上訴後20日內向本院補提理由書狀
（均須按他造當事人之人數附繕本）上訴時應提出委任律師或具
有律師資格之人之委任狀；委任有律師資格者，另應附具律師資
格證書及釋明委任人與受任人有民事訴訟法第466條之1第1項但
書或第2項（詳附註）所定關係之釋明文書影本。如委任律師提
起上訴者，應一併繳納上訴審裁判費。
中    華    民    國    99    年    11    月    17    日
                                      書記官    謝淑玉
【附註】
民事訴訟法第466條之1：
(1)對於第二審判決上訴，上訴人應委任律師為訴訟代理人。但上
  訴人或其法定代理人具有律師資格者，不在此限。
(2)上訴人之配偶、三親等內之血親、二親等內之姻親，或上訴人
  為法人、中央或地方機關時，其所屬專任人員具有律師資格並
  經法院認為適當者，亦得為第三審訴訟代理人。
民事訴訟法第466條之2第1項：
上訴人無資力委任訴訟代理人者，得依訴訟救助之規定，聲請第
三審法院為之選任律師為其訴訟代理人。

司法院資訊處製作；財團法人民間司法改革基金會備份。
